【裁判字號】    98,審訴,932
【裁判日期】    990331
【裁判案由】    違反槍砲彈藥刀械管制條例
【裁判全文】
臺灣士林地方法院刑事判決             98年度審訴字第932號
公  訴  人  臺灣士林地方法院檢察署檢察官
被      告  甲○○
指定辯護人  本院公設辯護人 姜惠如
上列被告因違反槍砲彈藥刀械管制條例案件，經檢察官提起公訴
（98年度偵字第12765 號），本院判決如下：
    主  文
甲○○未經許可，持有手槍，處有期徒刑伍年貳月，併科罰金新
臺幣貳拾萬元，罰金如易服勞役，以新臺幣壹仟元折算壹日。扣
案如附表「沒收數量」欄所示槍彈沒收之。
    事  實
一、甲○○於民國92年、93年間某不詳時間，未經許可，在雲林
    縣西螺鎮某工寮內，收受已死亡年籍不詳名為「周時興」之
    成年男子所交付如附表所示之手槍及子彈，而持有之，並先
    將之藏放於所騎乘之機車上，後又藏放於身上。嗣於98年9
    月9 日凌晨4 時許，駕駛車號5F-6929 號自用小客車，行經
    國道一號高速公路南向25公里900 公尺處（即臺北市○○區
    段）為警攔檢查獲，並扣得如附表所示之手槍及子彈。
二、案經國道公路警察局第一警察隊報請臺灣士林地方法院檢察
    署檢察官偵查起訴。
    理  由
壹、證據能力部分：
一、按現行刑事訴訟法關於「鑑定」之規定，除選任自然人充當
    鑑定人外，另設有囑託機關鑑定制度。依同法第198 條、第
    208 條之規定，不論鑑定人或鑑定機關（團體），固均應由
    法院、審判長、受命法官或檢察官視具體個案之需要而為選
    任、囑託，並依第206 條之規定，提出言詞或書面報告，始
    符合同法第159 條第1 項所定得作為證據之「法律有規定」
    之情形。否則所為之鑑定，仍屬傳聞證據。然對於司法警察
    機關調查中之案件，或有量大、或有急迫之情形，為因應實
    務之現實需求，認為當然有鑑定之必要者，基於檢察一體原
    則，得由該管檢察長對於轄區內之案件，以事前概括選任鑑
    定人或囑託鑑定機關（團體）之方式，俾便轄區內之司法警
    察官、司法警察對於調查中之此類案件，得即時送請事前已
    選任之鑑定人或囑託之鑑定機關（團體）實施鑑定，以求時
    效。此種由檢察機關概括選任鑑定人或概括囑託鑑定機關（
    團體），再轉知司法警察官、司法警察於調查犯罪時參考辦
    理之作為，法無明文禁止，係為因應現行刑事訴訟法增訂傳
    聞法則及其例外規定之實務運作而為，此為本院辦案職務上
    所已知之事實。此種由司法警察官、司法警察依檢察官所概
    括選任之鑑定人或囑託鑑定機關、團體所為之鑑定結果，與
    檢察官選任或囑託為鑑定者，性質上並無差異，同具有證據
    能力。查內政部警政署刑事警察局為臺灣高等法院檢察署檢
    察長概括選任為「槍彈有無殺傷力之鑑定」之鑑定機關，已
    為臺灣高等法院檢察署92年9 月9 日檢文允字第0921001203
    號函所明示，是本案承辦之國道公路警察局第一警察隊依前
    開函文所為概括選任鑑定機關之意旨，於偵查之前階段，將
    查扣之槍枝及子彈送請內政部警政署刑事警察局進行鑑定，
    該局因此所出具98年10月2日刑鑑字第0980125911 號槍彈鑑
    驗書，參照上述說明，自有證據能力。
二、本案認定事實所引用之卷內其他物證，並無證據證明係公務
    員違背法定程序所取得，是上開物證，均有證據能力。
貳、實體部分：
一、上揭時、地被告持有系爭槍彈之犯罪事實，業據被告於本院
    審理中坦承不諱（參見本院98年11月17日審判筆錄第2 至4
    頁）。復有如附表所示之槍枝及子彈扣案可憑，上開改造手
    槍及子彈經送內政部警政署刑事警察局以檢視法、性能檢驗
    法及試射法鑑驗後結果如附表「鑑定結果」欄所示，亦有內
    政部警政署刑事警察局98年10月2 日出具之刑鑑字第098012
    591 1 號槍彈鑑定書1 份（含相片及影本7 張，附於第
    12765 號偵查卷第43至45頁）附卷可考。
二、按槍砲彈藥刀械管制條例所規定之持有行為，其持有之繼續
    ，為行為之繼續，而非狀態之繼續；亦即一經持有該條例所
    規定之槍砲、彈藥或刀械，其犯罪即已成立，但其完結須繼
    續至持有行為終了時為止（最高法院90年度臺非字第21號著
    有判決可資參照）。查槍砲彈藥刀械管制條例第7 條業於97
    年11月26日修正公布，並自97年11月28日生效，然被告持有
    制式手槍之犯行迄至98年9 月9 日為警取獲始完成，上開犯
    行自應適用修正後之槍砲彈藥刀械管制條例規定加以處罰。
    核就被告持有制式手槍部分之所為，係犯槍砲彈藥刀械管制
    條例第7 條第4 項之非法持有手槍罪，就制式子彈部分之所
    為，則係犯同條例第12條第4 項之非法持有子彈罪。公訴意
    旨原認被告所持有之手槍為改造手槍部分，係犯槍砲彈藥刀
    械管制條例第8 條第4 項之非法持有可發射子彈具殺傷力之
    槍枝罪嫌，已經蒞庭實行公訴之檢察官當庭將起訴法條更正
    為同條例第7 條第4 項之非法持有手槍罪，依檢察一體原則
    ，本院自無須變更起訴法條。被告以一行為持有如附表所示
    槍枝及子彈，係以一行為同時觸犯數罪名，為想像競合犯，
    應依刑法第55條前段規定，從一較重之非法持有手槍罪處斷
    。雖被告辯護意旨稱：被告僅為被動收受非惡意持有，且犯
    後均坦承犯行，請求依刑法第59條減刑等語。惟本院審酌被
    告於97年間因涉嫌參與幫派組織，並對他人為恐嚇行為而經
    檢察官以違反組織犯罪條例等規定起訴，該案並經本院97年
    度重訴字第4 號案件審理中，堪認被告身為幫派份子，並為
    遂其從事非法活動而擁槍自重，被告非但法治觀念薄弱，且
    對社會治安已造成嚴重影響；況本案被告所持有之奧地利制
    式手槍，乃專屬該國核可之軍事武器生產單位所研發，經我
    國政府嚴格管制流通而取得艱難，由此益徵被告握有優於一
    般持有槍枝者更豐沛之非法資源取得管道，不宜輕縱，故被
    告並無可堪憫恕之情，尚難依刑法第59條之規定予以減刑。
    是以，本院審酌上情，及被告智識程度、犯罪動機、目的、
    手段，犯罪所生之危害及犯罪後坦承犯行之態度等一切情狀
    ，量處如主文所示之刑，以示儆懲。
三、扣案如附表所示之槍彈均為違禁物，應依刑法第38條第1 項
    第1 款規定宣告沒收。至扣案之制式子彈3 顆因經試射擊發
    ，所餘彈殼、彈頭已不具有子彈之功能，當非違禁物，爰不
    為沒收之諭知。
四、據上論斷，應依刑事訴訟法第299 條第1 項前段，槍砲彈藥
    刀械管制條例第7 條第4 項、第12條第4 項，刑法第11條、
    第55條前段、第42條第3 項、第38條第1 項第1 款，判決如
    主文。
本案經檢察官曾勁元到庭執行職務。
中    華    民    國    99    年    3     月    31    日
                  刑事第一庭審判長法  官  洪英花
                                  法  官  雷雯華
                                  法  官  王沛雷
以上正本證明與原本無異。
如不服本判決，應於收受送達後10日內向本院提出上訴書狀，其
未敘述上訴之理由者並得於提起上訴後20日內向本院補提理由書
（均須按他造當事人之人數附繕本）「 切勿逕送上級法院」。
                                  書記官  吳尚文
中    華    民    國    99    年    3     月    31    日
附錄本案論罪科刑法條全文：
槍砲彈藥刀械管制條例第7條
未經許可，製造、販賣或運輸火砲、肩射武器、機關槍、衝鋒槍
、卡柄槍、自動步槍、普通步槍、馬槍、手槍或各類砲彈、炸彈
、爆裂物者，處死刑、無期徒刑或七年以上有期徒刑；處徒刑者
，併科新臺幣三千萬元以下罰金。
未經許可，轉讓、出租或出借前項所列槍砲、彈藥者，處無期徒
刑或五年以上有期徒刑，併科新臺幣一千萬元以下罰金。
意圖供自己或他人犯罪之用，而犯前二項之罪者，處死刑或無期
徒刑；處徒刑者，併科新臺幣五千萬元以下罰金。
未經許可，持有、寄藏或意圖販賣而陳列第一項所列槍砲、彈藥
者，處五年以上有期徒刑，併科新臺幣一千萬元以下罰金。
意圖供自己或他人犯罪之用，以強盜、搶奪、竊盜或其他非法方
法，持有依法執行公務之人所持有之第一項所列槍砲、彈藥者，
得加重其刑至二分之一。
第一項至第三項之未遂犯罰之。
槍砲彈藥刀械管制條例第12條第4項
未經許可，持有、寄藏或意圖販賣而陳列子彈者，處5 年以下有
期徒刑，併科新台幣300 萬元以下罰金。
第 1 項至第 3 項之未遂犯罰之。
附表：
┌──┬─────┬──────┬────────────────┐
│編號│品名      │沒收數量    │鑑定結果                        │
├──┼─────┼──────┼────────────────┤
│ 1  │九MM制式手│壹把        │為口徑9m制式半自動手槍，為奧地利│
│    │槍（含彈匣│            │GLOCK廠26型，槍號為HRY626，槍管 │
│    │壹個，槍枝│            │內具6條右旋來復線，擊發功能正常 │
│    │管制編號11│            │，可供擊發同口徑制式子彈使用，認│
│    │00000000）│            │具殺傷力。                      │
├──┼─────┼──────┼────────────────┤
│ 2  │制式子彈  │肆顆        │原為7顆，均係口徑9m制式子彈，採 │
│    │          │            │樣3顆試射，可擊發，認均具殺傷力 │
│    │          │            │。                              │
└──┴─────┴──────┴────────────────┘

司法院資訊處製作；財團法人民間司法改革基金會備份。
